最高法院刑事判決　　　　　　一○○年度台上字第二八七七號
上　訴　人　張瀚巍
上列上訴人因強盜案件，不服台灣高等法院台中分院中華民國九
十九年三月八日第二審判決（九十八年度上訴字第二六三八號，
起訴案號：台灣南投地方法院檢察署九十七年度少連偵字第一八
、二五號），提起上訴，本院判決如下：
    主  文
上訴駁回。
    理  由
按刑事訴訟法第三百七十七條規定：上訴於第三審法院，非以判
決違背法令為理由不得為之；是提起第三審上訴，應以原判決違
背法令為理由，係屬法定要件；如果上訴理由書狀並未依據卷內
訴訟資料具體指摘原判決不適用何種法則或如何適用不當，或所
指摘原判決違法情事顯與法律規定得為第三審上訴理由之違法情
形不相適合時，均應認其上訴為違背法律上之程式，予以駁回。
本件原判決撤銷第一審關於上訴人張瀚巍部分之科刑判決，改判
仍論處上訴人成年人與少年共同犯強盜罪而有刑法第三百二十一
條第一、三、四款之情形罪刑（處有期徒刑七年二月。並為相關
從刑之宣告）。上訴人之上訴意旨略稱：（一）陳明煒證述：其
等行搶後騎機車至土地公廟，再上上訴人之汽車，上訴人有跟張
志銘說：「你叫我今天來作什麼？」張志銘說：「不要問」；就
是教他不要問那麼多的意思。證人即少年吳○成（名字詳卷）證
述：其三人進入汽車時，上訴人有問其等上車要做什麼，其向他
說：你問張志銘。此二人之證詞是可信的；原判決認為無可採，
顯有違經驗法則及論理法則。（二）共同正犯之要件為犯意聯絡
及行為分擔。行為既需分擔，犯罪所得應亦分擔。上訴人並未分
到錢，只因車子沒油，到加油站加油時，由張志銘付油錢新台幣
一千五百元而已。上訴人既未分到任何贓款，就沒有分贓不均的
問題。沒有犯意聯絡及行為分擔，犯罪後就沒有贓款可分，此為
當然之理。原判決竟誤「未分到贓款」為「朋分贓款不均」，其
論述有違經驗與論理法則。（三）原判決就上訴人有犯意聯絡及
行為分擔之證據，除了張志銘之供述外，並無其他證據。而張志
銘之供述，又與其他同案被告完全不同，可認定為說謊，以之作
為上訴人有罪之唯一證據，自有誤判之高度危險，其判決與證據
法則有違等語。
惟查：採證認事，係事實審法院之職權，其對證據證明力所為之
判斷，如未違背經驗法則與論理法則，復已敘述其憑以判斷之心
證理由，即不能任意指為違法。原判決依憑調查證據之結果並綜
合卷內證據資料，認定上訴人有其事實欄所載之犯行，已於理由
內詳敘其調查證據之結果及取捨證據認定之理由。並就上訴人否
認強盜犯行所辯，與其辯護人辯稱：其事前完全不知情，張志銘
僅要求其開車載送，其餘之事並未曾向其表明，且其曾一再詢問
張志銘所為何事，張志銘均拒絕告知云云，認係卸責之詞，予以
指駁。並說明：張志銘、陳明煒、林永德與上訴人並無怨隙，苟
非上訴人確有參與強盜犯行，其三人又豈會為上訴人知情參與之
證述內容？顯見張志銘於陳明煒、林永德及少年吳○成下手強盜
前已明確告知上訴人將與他人為強盜財物之行為，上訴人知悉上
情並主動表明願意參與並擔任接應之責；另依上訴人全程參與之
情節觀之，亦證其就本案強盜犯行事前知情並同意參與擔任接應
工作。及陳明煒雖於第一審審理時證述：其等行搶後騎車至土地
公廟，再上上訴人之汽車，上訴人有跟張志銘說「你叫我今天來
做什麼？」，張志銘說「不要問」，就是叫他不要問那麼多之意
思，不要過問這件事云云；證人即少年吳○成於第一審審理時證
述：其三人進入上開汽車時，上訴人有問其等上車要做什麼，其
向他說你問張志銘云云，核與事實不符，均不足為有利於上訴人
之認定等旨。且原判決並非僅以張志銘之供述，資為不利於上訴
人之認定之唯一證據。經核原判決就證據取捨及事實之認定，並
無違背經驗法則及論理法則。上訴意旨（一）、（三）核屬對於
事實審法院取捨證據與自由判斷證據證明力之職權行使，徒以自
己之說明，再事爭執，自非上訴第三審之合法理由。又原判決就
其依憑卷內證據資料，認定上訴人參與本件強盜之事實，已明確
認定，詳為記載；至於共同正犯間事後如何分贓，並不影響於其
等是否成立強盜罪之認定，原判決就此亦於理由內予以說明，經
核於法亦無不合。上訴意旨（二）及其他上訴意旨，係就不影響
判決本旨之事項，任意指摘原判決違法，俱難謂已符合首揭法定
之第三審上訴要件。綜上所論，應認本件上訴人之上訴違背法律
上之程式，予以駁回。
據上論結，應依刑事訴訟法第三百九十五條前段，判決如主文。
中    華    民    國  一○○  年    五    月  二十六  日
                      最高法院刑事第五庭
                          審判長法官  林  永  茂  
                                法官  蘇  振  堂  
                                法官  林  立  華  
                                法官  蔡  國  在  
                                法官  陳  春  秋  
本件正本證明與原本無異
                                      書  記  官  
中    華    民    國  一○○  年    五    月  三十一  日
                                                      Ｅ